【裁判字號】    90,訴,96
【裁判日期】    900312
【裁判案由】    偽造文書等
【裁判全文】
臺灣臺南地方法院刑事判決                              九十年度訴字第九六號
    公  訴  人  臺灣台南地方法院檢察署檢察官
    被      告  丙○○
右列被告因偽造文書等案件，經檢察官提起公訴（八十九年度偵字第九五三三號），
本院判決如左：
    主  文
丙○○無罪。
    事  實
一、公訴意旨略以：被告丙○○與戊○○之前為女婿岳父關係（起訴書誤載為岳婿關
    係），被告於民國八十五年一月間以戊○○名義，分期付款購得車牌號碼：Ｎ８
    —８１６６號自小客車一輛使用，嗣因無力續繳分期款項，復因積欠戊○○款項
    ，遂商由戊○○繼續繳納其餘分期款項，該自小客車則轉由戊○○使用，然該車
    之車籍資料仍由被告持有，而其因購買上開車輛所持有戊○○之身分證影本、印
    章等亦未交還戊○○；八十六年六月間，被告明知其未獲得戊○○之同意，因需
    款孔急，竟持上開自小客車之車籍資料及戊○○之身分證影本、印章，以戊○○
    之名義書立車主委託汽車買賣業代辦車輛過戶委託書、押當車輛借用保管切結書
    、車輛轉讓契約書及委託書等，並在其上盜蓋戊○○之印章，向乙○○借得新台
    幣（下同）一百一十萬元，足生損害於戊○○。嗣乙○○持被告所簽之上開借款
    文件等轉向甲○○借款，甲○○持該等轉讓契約書向車輛監理機關辦理過戶，並
    至戊○○處索取車輛，戊○○始查悉上情。因認被告涉有刑法第二百十六條、第
    二百十條行使偽造私文書罪、第二百十七條第二項盜用印章罪嫌等語。
二、按犯罪事實應依證據認定之，無證據不得推定其犯罪事實；不能證明被告犯罪，
    應諭知無罪之判決，刑事訴訟法第一百五十四條、第三百零一條第一項分別定有
    明文。次按認定犯罪事實所憑之證據，無論係直接證據或間接證據，其為訴訟上
    之證明，須於通常一般之人均不致有所懷疑，而得確信其為真實之程度者，始得
    據為有罪之認定，倘其證明尚未達到此一程度，而有合理之懷疑存在，復無其他
    調查途徑可循，法院即應為無罪之判決（最高法院七十六年台上字第四九八六號
    判例意旨參照）。又刑法第二百十七條第二項盜用印章罪及第二百十六條、第二
    百十條行使偽造私文書罪，係以行為人無使用權而擅自使用他人印章且無制作權
    而冒用他人名義並制作該文書為要件之一，倘行為人經他人同意而蓋用他人印章
    及制作私文書並加以行使，即與刑法第二百十七條第二項盜用印章罪及第二百十
    六條、第二百十條行使偽造私文書罪之構成要件有間。
三、本件檢察官認被告涉有上開盜用印章及行使偽造私文書罪嫌，無非係以上揭事實
    ，業據被告於警訊時供承不諱，核與證人甲○○於警訊時證述車輛之借款及過戶
    等情大致相符，且經被害人戊○○於偵查中否認有同意被告借款，復有前開車主
    委託汽車買賣業代辦車輛過戶委託書、押當車輛借用保管切結書、車輛轉讓契約
    書、委託書及辦理過戶之登記書等為其主要論據。訊之被告固坦承曾以戊○○之
    名義書立車主委託汽車買賣業代辦車輛過戶委託書、押當車輛借用保管切結書、
    車輛轉讓契約書及委託書，並在其上蓋用被害人之印章等情不諱，惟堅決否認有
    何右揭犯行，供稱：「我當時急需用錢，我太太（即丁○○）確實有告訴我岳父
    （即戊○○），至於身分證影本及印章係買車時留下來的」等語（見本院審理筆
    錄）。經查：（一）被告於警訊時均一致供稱：「（你拿這些資料去當舖借錢有
    無向戊○○說明？）當時我沒有親自向戊○○說，但我有叫我太太丁○○向其父
    親戊○○說明。（這輛Ｎ８—８１６６號自小客車是戊○○名下所有，你要借錢
    為何沒有徵得他同意就去借錢？）當時我有叫我太太向我岳父戊○○說明。」等
    語（見八十九年七月二十二日警訊筆錄）。是被告於警訊時並未供認有盜用印章
    及行使偽造私文書之認識，檢察官認被告於警訊時曾供承盜用印章及行使偽造私
    文書之犯行，或有誤會。（二）訊之證人丁○○於本院調查時證稱：「我只告訴
    我父親（即戊○○），被告要將車子拿去當舖借錢，並沒有告訴他要拿他的身分
    證及印章。戊○○的印章是之前買車時，辦理登記，戊○○同意我們去刻印章，
    印章一直留在我們這裡。身分證亦是買車時留下來的，印章及身分證影本一直留
    在我們這裡，身分證正本有還給我父親。父親聽到我告知被告要典當車子，他有
    表示可以，並沒有說能不能使用他的印章及身分證，因當時他在忙，我也沒有問
    。我告訴我父親後，掛了電話，我告訴被告我已告知我父親，他有同意，所以被
    告才去典當車子」等語明確，此與被害人戊○○於本院調查、審理時陳稱：「當
    時丁○○確實有告訴我，被告要典當車輛，因有急用‧‧‧」、「我有同意被告
    典當車輛借款，我不知借款需用印章及身分證，並以我名義簽約。事實上，被告
    應該是有事先告知，並經我同意借款，因車子登記在我名下，要借款，當然應該
    要用我的名義，我既然同意借款，當然是有同意他們使用我的名義及印章、身分
    證」等語（見本院九十年二月九日調查筆錄），互核一致，是被告供稱伊當時急
    需用錢，伊經由前妻即證人丁○○告知被害人系爭汽車典當事宜，並經被害人事
    先同意一節，應非子虛，堪以認定。（三）被害人前於偵查時固曾陳稱：伊不知
    被告持伊印章、身分證影本及車籍資料向當鋪借款云云（見偵查卷第九頁正面）
    ，惟其事後於本院調查、審理時則一致陳稱：「丁○○確實有告訴我，被告要典
    當車輛；我有同意被告典當，我不知借款需用印章及身分證，並以我名義簽約；
    我女兒有告知我被告欲典當車輛，我有同意他去辦理典當，只是我不知典當手續
    」等語甚明（見本院九十年二月九日、二月二十六日筆錄）。查典當車輛手續應
    如何辦理，非曾有典當經驗之人而得理解，是被害人上開所稱伊有同意被告典當
    ，只是不知典當手續需用伊印章及身分證並以伊名義簽約等語應屬實情，是被害
    人前開陳稱不知被告持伊印章、身分證影本及車籍資料向當鋪借款，尚難遽為不
    利被告之認定；況且，當時被害人與被告尚為岳婿關係，彼此間感情亦無不睦之
    情形，衡情，如被告急需資金，被害人亦將盡力予以協助，被告實無甘冒刑責風
    險，而未經被害人同意，即擅自盜用被害人之印章，偽簽被害人姓名之理。（四
    ）證人甲○○於警訊及本院調查時證稱：「（你對本案有何意見？）該車應是戊○○的女婿丙○○拿該車資料去東興當鋪典當，但如何典當過程不瞭解。（當時
    係何人持車籍資料向你借款？）東興當舖乙○○。當時他持支票向我借款，以車
    籍資料擔保，後來八十九年六月底，乙○○經營的當舖因經營不善倒閉，我就將
    該車過戶到我兒子方耀德名下。之前乙○○有告訴我，該車籍資料是別人向他借
    款供擔保的，至於何人向他借款，我不清楚。」等語（見八十九年七月十日警訊
    筆錄、本院九十年一月三十一日調查筆錄），則依證人甲○○上開所證，其顯未
    親自見聞被害人有無同意被告典當系爭車輛，是證人甲○○之證述，亦不得遽為
    不利被告之認定。
四、綜上所述，被告雖以被害人名義書立車主委託汽車買賣業代辦車輛過戶委託書、
    押當車輛借用保管切結書、車輛轉讓契約書及委託書，並在其上蓋用被害人之印
    章而典當系爭汽車，然既事先徵得被害人之同意授權，則其制作該文書即不能謂
    無制作權，揆諸前開判例意旨及說明，被告所為顯與刑法第二百十七條第二項、
    第二百十六條、第二百十條之構成要件不合，此外復查無其他積極證據足資證明
    被告確有檢察官所指之犯行，既不能證明被告犯罪，依法應為無罪判決之諭知。
    據上論斷，應依刑事訴訟法第三百零一條第一項，判決如主文。
本案經檢察官林逸梅到庭執行職務。
中      華      民      國    九十      年      三      月     十二     日
      臺灣臺南地方法院刑事第四庭
                                  審判長  法  官  張  菁
                                          法  官  吳坤芳
                                          法  官  張銘晃
右正本證明與原本無異
如不服本判決應於送達後十日內向本院提出上訴狀（應附繕本）
                                          書記官   杜孟珍
中      華      民      國    九十      年      三      月     十二3      


司法院資訊處製作；財團法人民間司法改革基金會備份。
